最高法院刑事裁定　　　　　　　九十四年度台抗字第二五五號
　　抗 告 人　甲○○ 原名.
上列抗告人因違反稅捐稽徵法案件，對於台灣高等法院高雄分院
中華民國九十四年一月十二日駁回其聲請再審之裁定（九十四年
度聲再更(一)字第一號），提起抗告，本院裁定如下：
　　主　文
抗告駁回。
　　理  由
本件抗告人許振華在原審聲請再審意旨略以：(一)榮鼎工程有限公
司（下稱榮鼎公司），並非抗告人所有，其營業處所設於高雄市
○○○路三十六號四樓之一，並非設於同市○○○街一六七號四
樓之一，原確定判決認定有誤；(二)扣繳義務人填製扣繳暨免扣繳
憑單係為履行公法上之義務，扣繳暨免扣繳憑單無法在稅法上做
為增加營業成本之用，抗告人並無增加公司營業成本之意圖，縱
其內容不實，亦不構成登載不實罪名。又上開扣繳憑單係公司會
計依慣例主動填製寄發，非由抗告人交由不知情之會計事務所人
員填製，亦難謂抗告人為間接正犯；(三)財政部高雄市國稅局（下
稱國稅局）民國八十五年八月二十八日財國稅法字第八五○四○
三七號函先稱華瑩工程有限公司（下稱華瑩公司）有逃漏稅；嗣
於八十八年九月四日財高國稅法字第八八○四一八號函又謂華瑩
公司、政揚工程有限公司（下稱政揚公司）係按同業利潤標準核
定所得額，未逃漏稅。原判決依國稅局人員王承翠之證詞，以超
過法定標準為由論罪。然政揚公司八十二年度之營業額，僅新台
幣（下同）四百七十三萬八千五百九十七元，並未超過法定標準
，而依同業利潤標準核定稅額確定在案，絕無逃漏稅捐情事，顯
示王承翠之證詞，純屬誤會；(四)依所得稅法第七十一條規定結算
申報時無需提示帳簿、文據，俟國稅局進行調查或復查時，始依
所得稅法第八十三條第一項規定，提示帳簿、文據，故抗告人提
示工程下包之工資表以供查核，係屬正當行為。況該工資表係潘
法男所偽造，抗告人不知情，原法院又未准抗告人與潘法男對質
，顯有違誤。且八十二年度營利事業所得稅調查或復查之時間，
最早要在八十四年底或八十五年間，然本案發生時間在八十三年
五月，故八十二年度各類所得扣繳暨免扣繳憑單，並非虛列在八
十二年度華瑩、政揚、榮鼎公司營利事業所得之成本內，原確定
判決認定抗告人有罪，殊屬不當；(五)原確定判決認定抗告人向潘
法男收購八十二年度工資表一億一千五百萬元，然附表名冊編號
一至二七三號總金額僅四千五百八十二萬零六百元，相差甚距，
其內又含八十三年度未申報之工資金額計二千二百五十四萬元，
扣除後其總額為二千三百二十七萬元，與一億一千五百萬元誤差
更大，又原確定判決認定政揚公司逃漏營利事業所得稅十三萬六
千三百七十元，然附表工資名冊卻僅有四十二萬元，亦不相符；
(六)原確定判決以稅捐稽徵機關接獲被虛報所得者檢舉政揚公司逃
漏稅，抗告人乃基於行使偽造文書之犯意，提出工資表供稅捐稽
徵人員查核，足以生損害林怡圻等人及稅捐稽徵之正確性，係依
憑抗告人所為不利於己之自白及潘法男之誣陷，並無其他補強證
據足於擔保抗告人之自白與事實相符，原判決認定抗告人有罪，
自屬於法有違；(七)華瑩公司、政揚公司於八十二年申報營利事業
所得稅結算時，並未提出該二家公司之工資表，且依上開二家公
司八十二年度營利事業所得稅結算申報核定通知書所示，該二家
公司係依同業利潤核定稅捐，抗告人並無逃漏稅捐及行使偽造文
書犯行，此有國稅局九十三年九月二十四日財高國稅法字第○九
三○○六○七號函可憑，足證證人王承翠所言不實；(八)本件更二
審係依所犯行使業務上登載不實文書罪與公司負責人以不正當方
法逃漏稅捐罪有方法結果之牽連關係，從重以公司負責人以不正
當方法逃漏公司稅捐罪論處，按刑法第二條第一項規定，行為後
法律有變更者，適用裁判時之法律，而更三審卻分科併罰，論抗
告人以行使偽造文書及稅捐稽徵法二罪，併有違誤。爰依刑事訴
訟法第四百二十條第一項第六款聲請再審云云。惟查刑事訴訟法
第四百二十條第一項第六款所謂「發現確實之新證據」，係指該
證據於事實審法院判決前業已存在，為法院、當事人所不知，不
及調查斟酌，至其後始行發現，且就證據本身形式觀察，固不以
絕對不須經過調查程序為條件，但必須顯然可認為足以動搖原有
罪之確定判決，而為受判決人無罪、免訴、免刑或輕於原判決所
認罪名之判決者為限。原確定判決認定抗告人係榮鼎公司之實際
負責人，以不正當方法為榮鼎公司逃漏稅捐，則該公司名義上之
負責人為誰？其營業住址設於何處？均與本案認定事實無關。抗
告人所提高雄市政府營利事業登記資料，不足以動搖原有罪之確
定判決，而為受判決人無罪、免訴、免刑或輕於原判決所認罪名
之判決，尚非新證據無疑，自不得據為適法之再審理由。又查非
常上訴制度，乃對於審判違背法令之確定判決，所設之救濟程序
，與因認定事實錯誤而設之再審救濟制度有間。而判決不載理由
、所載理由矛盾或有罪判決書所憑之證據與待證事實不相符合者
，均屬判決違背法令之問題。查榮鼎公司會計依慣例主動填製寄
發榮鼎公司「各類所得扣繳暨免扣繳憑單」，抗告人並未提出新
證據以實其說。且原確定判決認定該扣繳憑單係由榮鼎公司交給
不知情之會計師事務所人員所填製，抗告人是否為間接正犯？抗
告人所犯行使業務上登載不實文書罪與公司負責人以不正當方法
逃漏稅捐罪，犯意各別，予以分論併罰，是否正確無誤？均係法
律適用是否正確之問題，非再審程序所得救濟。另原確定判決認
定抗告人之犯罪時間與卷內資料是否相符？抗告人向潘法男收購
八十二年度工資表一億一千五百萬元，與附表名冊所載總額四千
五百八十二萬零六百元不相適合？亦屬判決理由有無矛盾之問題
，與事實認定錯誤之情形迥異，均非合法之再審理由。末按證據
之取捨及證據之證明力如何，均屬事實審法院得自由裁量、判斷
之職權，苟其此項裁量、判斷，並不悖乎通常一般之人日常生活
經驗之定則或論理法則，又於判決內論敘其何以作此判斷之心證
理由者，即不得任意指摘其為違法，據為提起再審之合法理由。
查華瑩公司及政揚公司營利事業所得有無超過同業利潤標準？國
稅局八十五年八月二十八日財國稅法字第八五○四○三七號、八
十八年九月四日財高國稅法字第八八○四一八號函是否可採？抗
告人之自白及證人王承翠之證詞是否實在？抗告人是否知情潘法
男所提出之工資表為偽造？原法院不准抗告人與潘法男對質有無
違誤？抗告人檢附政揚公司工資名冊僅有四十二萬元，何以逃漏
營利事業所得稅卻有十三萬六千三百七十元之多？此乃原審取捨
證據及證據證明力判斷職權之問題，抗告人就同一證據資料持與
原確定判決為相異之評價，與法律規定得為聲請再審之適法理由
，尤不相適合。抗告人聲請再審為無理由，原裁定駁回其聲請，
其理由雖稍有不同，但結論並無異致，經核於法尚無違誤。抗告
意旨仍執前詞，指摘原裁定違法，難認有理由，應予駁回。
據上論結，應依刑事訴訟法第四百十二條，裁定如主文。
中　　華　　民　　國　九十四　年　　六　　月　二十二　日
                      最高法院刑事第三庭
                          審判長法官  紀　俊　乾
                                法官  黃　正　興
                                法官  劉　介　民
                                法官  陳　東　誥
                                法官  孫　增　同
      本件正本證明與原本無異
                                      書  記  官
中　　華　　民　　國　九十四　年　　六　　月　二十四　日
                                                   Ｒ
